【裁判字號】    98,訴,802
【裁判日期】    980515
【裁判案由】    違反毒品危害防制條例
【裁判全文】
臺灣彰化地方法院刑事判決               98年度訴字第802號
公  訴  人  臺灣彰化地方法院檢察署檢察官
被      告  甲○○
                    （另案在臺灣雲林第二監獄執行中）
上列被告因違反毒品危害防制條例案件，經檢察官提起公訴（98
年度毒偵字第555 號、98年度毒偵緝字第34號），本院逕以簡式
審判程序判決如下：
    主  文
甲○○施用第一級毒品，累犯，處有期徒刑捌月。又施用第一級
毒品，累犯，處有期徒刑捌月。又施用第二級毒品，累犯，處有
期徒刑伍月。應執行有期徒刑壹年陸月。
    犯罪事實
一、甲○○曾於民國96年3 月16日因施用第一級毒品案件，經本
    院於96年7 月12日以96年度訴字第829 號判處有期徒刑8 月
    確定，嗣經本院於96年8 月29日以96年度聲減字第2623號裁
    定減為有期徒刑4 月確定，於97年2 月3 日縮刑期滿執行完
    畢。其前因施用第一、二級毒品案件，經本院於90年5 月25
    日以90年度毒聲字第2144號裁定送觀察、勒戒後，認有繼續
    施用毒品之傾向，復經本院於90年8 月20日以90年度毒聲字
    第3259號裁定令入戒治處所施以強制戒治，嗣於91年8 月20
    日強制戒治執行完畢釋放，並由臺灣彰化地方法院檢察署檢
    察官於91年9 月24日以91年度戒毒偵字第867 號為不起訴處
    分確定。詎其於前揭強制戒治執行完畢釋放後5 年內，再於
    96年3 月16日因施用第一級毒品案件，經本院以96年度訴字
    第829 號判刑確定後，仍不知悔改，復分別基於施用第一級
    毒品海洛因、第二級毒品甲基安非他命之犯意，先後於97年
    12月14日、98年2 月5 日，分別在其位於彰化縣鹿港鎮山崙
    里崙尾巷123 之1 號住處及彰化縣鹿港鎮○○路旁，以將海
    洛因置於針筒內加水混和後注射手臂血管之方式，施用第一
    級毒品海洛因各1 次。另於98年2 月5 日，在彰化縣鹿港鎮
    ○○路旁，以將甲基安非他命置於鋁箔紙上點火燃燒吸食煙
    氣之方式，施用第二級毒品甲基安非他命1 次。嗣於97年12
    月17日上午10時5 分許，因經列管為毒品人口，經警持臺灣
    彰化地方法院檢察署檢察官核發之強制採驗尿液許可書強制
    採尿送驗結果呈嗎啡陽性反應；及於98年2 月5 日下午5 時
    32分許，經警採尿送驗結果呈可待因、嗎啡、安非他命、甲
    基安非他命陽性反應，始悉上情。
二、案經彰化縣警察局鹿港分局報請臺灣彰化地方法院檢察署檢
    察官偵查起訴。
    理  由
一、按除被告所犯為死刑、無期徒刑、最輕本刑為3 年以上有期
    徒刑之罪或高等法院管轄第一審案件者外，於刑事訴訟法第
    273 條第1 項程序進行中，被告先就被訴事實為有罪之陳述
    時，審判長得告知被告簡式審判程序之旨，並聽取當事人、
    代理人、辯護人及輔佐人之意見後，裁定進行簡式審判程序
    ；除簡式審判程序、簡易程序及第376 條第1 款、第2 款所
    列之罪之案件外，第一審應行合議審判，刑事訴訟法第273
    條之1 第1 項、第284 條之1 分別定有明文。本件被告甲○
    ○所犯係死刑、無期徒刑、最輕本刑為3 年以上有期徒刑或
    高等法院管轄第一審案件以外之罪，並於本院行準備程序時
    就被訴事實為有罪之陳述，本院合議庭依前揭規定，經評議
    結果，裁定改由受命法官獨任行簡式審判程序，先予敘明。
二、上開犯罪事實，業據被告甲○○於警偵訊及本院審理時坦承
    不諱（詳臺灣彰化地方法院檢察署98年度毒偵字第160 號偵
    查卷宗第5 頁、98年度毒偵字第555 號偵查卷宗第4 、16、
    17頁、本院98年5 月14日審理筆錄），且被告於97年12月17
    日上午10時5 分許，經警持臺灣彰化地方法院檢察署檢察官
    核發之強制採驗尿液許可書強制採尿送驗結果呈嗎啡陽性反
    應；及於98年2 月5 日下午5 時32分許，經警採尿送驗結果
    呈可待因、嗎啡、安非他命、甲基安非他命陽性反應等情，
    復有臺灣彰化地方法院檢察署檢察官強制採驗尿液許可書、
    彰化縣警察局鹿港分局委託檢驗尿液代號與真實姓名對照認
    證表及詮昕科技股份有限公司濫用藥物尿液檢驗報告附卷可
    稽（詳臺灣彰化地方法院檢察署98年度毒偵字第160 號偵查
    卷宗第7 、8 、9 頁、98年度毒偵字第555 號偵查卷宗第6
    、8 頁），足認被告自白與事實相符，本件事證明確，被告
    犯行洵堪認定。
三、按施用第一、二級毒品為犯罪行為，毒品危害防制條例第10
    條定有處罰明文。故施用第一、二級毒品者，依前揭規定本
    應科以刑罰，惟基於刑事政策，對合於一定條件之施用者，
    則依同條例第20條、第23條之規定，施以觀察、勒戒或強制
    戒治之保安處分。又毒品危害防制條例於92年7 月9 日修正
    公佈，自93年1 月9 日施行，其中第20條、第23條將施用毒
    品之刑事處遇程式，區分為「初犯」、「5 年內再犯」及「
    5 年後再犯」。依其立法理由之說明：「初犯」，經觀察、
    勒戒或強制戒治後，應為不起訴處分或不付審理之裁定；經
    觀察、勒戒或強制戒治執行完畢釋放後，「5 年內再犯」者
    ，因其再犯率甚高，原實施之觀察、勒戒及強制戒治既已無
    法收其實效，爰依法追訴或裁定交付審理。至觀察、勒戒或
    強制戒治執行完畢釋放後，「5 年後再犯」者，前所實施之
    觀察、勒戒或強制戒治已足以遮斷其施用毒品之毒癮，為期
    自新及協助其斷除毒癮，仍適用「初犯」規定，先經觀察、
    勒戒或強制戒治之程序。從而依修正後之規定，僅限於「初
    犯」及「5 年後再犯」二種情形，始應先經觀察、勒戒或強
    制戒治之程序。倘被告於5 年內已再犯，經依法追訴處罰，
    縱其第3 次（或第3 次以上）再度施用毒品之時間，在初犯
    經觀察、勒戒或強制戒治執行完畢釋放5 年以後，已不合於
    「5 年後再犯」之規定，且因已於「5 年內再犯」，顯見其
    再犯率甚高，原實施觀察、勒戒或強制戒治，已無法收其實
    效，即應依該條例第10條處罰（最高法院97年度第5 次刑事
    庭會議決議參照）。查本件被告前因施用第一、二級毒品案
    件，經本院於90年5 月25日以90年度毒聲字第2144號裁定送
    觀察、勒戒後，認有繼續施用毒品之傾向，復經本院於90年
    8 月20日以90年度毒聲字第3259號裁定令入戒治處所施以強
    制戒治，嗣於91年8 月20日強制戒治執行完畢釋放，並由臺
    灣彰化地方法院檢察署檢察官於91年9 月24日以91年度戒毒
    偵字第867 號為不起訴處分確定。又於96年3 月16日因施用
    第一級毒品案件，經本院於96年7 月12日以96年度訴字第82
    9 號判處有期徒刑8 月確定等情，此有臺灣高等法院被告前
    案紀錄表在卷可憑，則被告此次所為本案上開施用第一級毒
    品海洛因及第二級毒品甲基安非他命之犯行，雖在初犯經觀
    察、勒戒及強制戒治執行完畢即91年8 月20日釋放5 年以後
    ，惟被告於初犯經觀察、勒戒及強制戒治執行完畢釋放5 年
    內之96年3 月16日，再犯施用毒品罪，經依法追訴處罰判處
    有期徒刑8 月確定在案，則依上開最高法院刑事庭會議決議
    意旨，已不合於「5 年後再犯」之規定，而係符合毒品危害
    防制條第23條第2 項所定之追訴要件，是被告所為本件施用
    第一級毒品海洛因及第二級毒品甲基安非他命之犯行，即無
    「初犯」規定之適用，自毋須再重新施予觀察、勒戒或強制
    戒制之處遇程序，而應直接訴追處罰。
四、再按海洛因、甲基安非他命為毒品危害防制條例第2 條第2
    項第1 、2 款所規定之第一、二級毒品，被告施用海洛因、
    甲基安非他命之行為，核係犯毒品危害防制條例第10條第1
    、2 項施用第一、二級毒品罪。被告為供施用而持有該毒品
    之低度行為，應各為施用之高度行為所吸收，不另論罪。被
    告所犯上開3 罪，犯意各別，行為互異，應分論併罰。第查
    ，被告曾於96年3 月16日因施用第一級毒品案件，經本院於
    96年7 月12日以96年度訴字第829 號判處有期徒刑8 月確定
    ，嗣經本院於96年8 月29日以96年度聲減字第2623號裁定減
    為有期徒刑4 月確定，於97年2 月3 日縮刑期滿執行完畢，
    有臺灣高等法院被告前案紀錄表1 紙在卷可按，被告於受有
    期徒刑執行完畢後5 年內又故意再犯本案之3 罪，均為累犯
    ，應均依刑法第47條第1 項規定，各加重其刑。爰審酌被告
    曾因施用毒品經送觀察、勒戒及強制戒治，仍未知警惕，再
    犯本案之罪，足見其雖經觀察、勒戒及強制戒治治療程序，
    仍未徹底戒除惡習遠離毒害，顯未能善體國家設置觀察、勒
    戒及強制戒治機構，協助毒品施用者戒除毒害之良法美意，
    復曾因施用毒品經法院判刑，惟念及施用毒品本質上係戕害
    自身健康之行為，尚未嚴重破壞社會秩序或侵害他人權益，
    暨其犯罪之動機、目的、所生危害及犯罪後坦承犯行，犯後
    態度良好等一切情狀，分別量處如主文所示之刑，並定應執
    行刑，以示懲儆。
據上論斷，應依刑事訴訟法第273 條之1 第1 項、第299 條第1
項前段，毒品危害防制條例第10條第1 項、第2 項，刑法第11條
前段、第47條第1 項、第51條第5 款，判決如主文。
本案經檢察官蔡明達到庭執行職務。
中    華    民    國    98    年    5     月    15    日
                  刑事第四庭  法  官 游秀雯
以上正本證明與原本無異。
如不服本判決應於收受判決後10日內向本院提出上訴書狀，並應
敘述具體理由。其未敘述上訴理由者，應於上訴期間屆滿後20日
內向本院補提理由書 (均須按他造當事人之人數附繕本)「 切勿
逕送上級法院」。
中    華    民    國    98    年    5     月    15    日
                              書記官  謝志鑫
附錄本案論罪科刑法條全文：
毒品危害防制條例第10條
施用第一級毒品者，處 6 月以上 5 年以下有期徒刑。
施用第二級毒品者，處 3 年以下有期徒刑。


司法院資訊處製作；財團法人民間司法改革基金會備份。
